臺灣高等法院刑事判決　　　　　　　　94年度上訴字第2854號
上　訴　人
即　被　告　乙○○
上列上訴人因違反電信法案件，不服臺灣宜蘭地方法院94年度訴
字第194號，中華民國94年7月12日第一審判決（起訴案號：臺灣
宜蘭地方法院檢察署94年度核退偵字第42號），提起上訴，本院
判決如下：
    主  文
原判決撤銷。
乙○○連續意圖為自己不法之利益，以無線方式盜用他人電信設
備通信，處有期徒刑月，如易科罰金，以佰元折算壹日。緩
刑貳年。
    事實及理由
壹、被告被訴違反電信法方面
一、構成犯罪要件之事實：
    乙○○於九十三年十一月間因不詳原因取得甲○○所有Moto
    rola牌Ｔ191型行動電話（手機序號000000000000000 號，
    內含門號00 00000000號sim卡一張）一支後，旋基於意圖為
    自己不法利益之概括犯意，自九十三年十一月七日十六時二
    十分許起至九十三年十一月十三日二十二時四十八分許止，
    在不詳處所，以無線電磁方式，盜用甲○○所有之行動電話
    ，持之撥打0000000000、0000000、0000000號等電話號碼予
    其友人梅尚春、林彩霞等人，而以無線方式盜用他人電信設
    備通信多次，使中華電信公司各基地台之電腦網路交換系統
    陷於錯誤，予以提供通信服務，並將應支付之電話費用紀錄
    在甲○○之帳單上，藉此取得使用行動電話通信免付費之不
    法利益，共計新臺幣（下同）八千八百十四元，嗣因甲○○
    發現手機遺失，並接獲中華電信公司通知手機有通話異常現
    象，報警後，經警調閱手機之通聯紀錄始循線查獲。案經甲
    ○○訴由宜蘭縣警察局宜蘭分局報告臺灣宜蘭地方法院檢察
    署檢察官偵查起訴。
二、認定犯罪事實之積極證據：
  (一)告訴人甲○○於偵查中指訴其行動電話失竊及被盜打之事實
    。
  (二)證人林彩霞於警偵訊及原審審理時之證詞，證明被告確曾以
    告訴人之電話撥打給林彩霞。
  (三)證人梅尚春於偵查及原審審理時之證詞，證明確有於上開時
    間接到被告以告訴人之電話撥打給梅尚春或梅尚春之同事。
  (四)行動電話租用人查詢資料（核退偵字第四二號號卷第三四頁
    ）。
  (五)門號0000000000號之中華電信公司之電信費帳單暨行動電話
    通聯紀錄（核退偵字第四二號號卷第四至六頁）。
  (六)中華電信（行動）電話租用人查詢資料暨手機序號00000000
    0000000號之行動電話通聯紀錄可稽（核退偵字第四二號卷
    第八至二一頁）。
三、被告辯解要旨：
  (一)未竊取被害人之手機。
  (二)未以被害人之手機撥打電話，發生此事之前其家用電話0000
    00000號已沒有繳費。
四、本案爭點：
  (一)被告是否有竊取被害人之手機？
  (二)被告是否有撥打被害人之手機？
五、本院判斷：
  (一)本件手機失竊後之通話情形，業據告訴人甲○○於警詢中及
    偵查中指述明確，復有被害人所有門號0000000000號之通聯
    紀錄以及被害人所有手機序號為00000000000000號之通聯紀
    錄在卷可稽（核退偵字第四二號卷第四至二一頁）。
  (二)次查：經調閱被害人所有0000000000號門號之通聯紀錄得見
    ，該門號失竊後有下列與被告有關之通話紀錄：(1)93年11月
    7日下午6時11分11秒及93年11月12日10時29分50秒均有撥打
    至被告家中電話000000000號之通話紀錄；(2)93年11月9日18
    時4分4秒、93年11月12日17時25分41秒、93年11月13日10時
    30分44秒均有撥打至被告友人林彩霞所有0000000000號之通
    話紀錄；(3)93年11月9日18時7分1秒有撥通至被告友人梅尚
    春辦公室電話030000000號之通話紀錄。另調閱被害人手機
    （序號00000000000000）之通聯紀錄得見，該序號有下列與
    被告有關之通話紀錄：(1)93年11月7日17時57分19秒、93年1
    1月7日17時59分11秒、93年11月7日19時16分44秒、93年11
    月7日19時18分8秒均有撥通至被告家中電話000000 000號之
    通話紀錄；(2)93年11月8日7時42分32秒、93年11月9日18時4
    分40秒、93年11月9日18時6分29秒、93年11月10日13時40分
    、93年11月11日10時25分33秒、93年11月10日50分14秒、93
    年11月11日12時51分7秒、93年11月11日14時11分27秒、93
    年11月11日15時16分21秒、93年11月11日16時24分15秒、93
    年11月11日16時34分42秒、93年11月11日16時52分5秒、93
    年11月11日17日17分40秒、93年11月11日17時23分57秒、93
    年11月11日17時35分8秒、93年11月11日17時54分2秒均有撥
    通至被告友人林彩霞所有0000000000號之通話紀錄；(3)93年
    11月9日18時7分1秒有撥通至被告友人梅尚春辦公室電話000
    000000號之通話紀錄；(4)被告所有門號0000000000sim卡插
    入前揭序號手機內撥打至被告家中電話000000000號之通話
    紀錄。
  (三)再者，經證人林彩霞於原審到庭結證稱：0000000000號電話
    為其所有，被告為其友人，他常打電話來聊天等語（見原審
    94 年6月28日審判筆錄）；證人梅尚春結證稱：被告常常到
    我單位泡茶聊天，但不記得日期，030000000號是我辦公室
    電話等語（見原審94年6月28日審判筆錄）。綜合前述所見
    ，依據該手機之序號及所配之門號調得之通聯紀錄均查得多
    筆與被告有關之通聯紀錄，且該等通話紀錄為該手機失竊後
    一小時左右便陸續發生；是被告辯稱未持使用該手機及門號
    與客觀事實不符，其辯詞不足採信。本件事證已臻明確，被
    告犯行堪以認定，應予依法論科。
六、論罪科刑之法律：
    核被告乙○○之所為，係犯電信法第五十六條第一項之盜用
    電信設備通信罪。其先後多次以無線方式盜用他人電信設備
    之犯行，時間緊接，方法相同且觸犯構成要件相同之罪，顯
    係基於概括犯意反覆為之，應依刑法第五十六條連續犯之規
    定論以一罪，並加重其刑。
七、撤銷原判決之理由：
  (一)原審對被告予以論罪科刑，固非無見，惟本件不能證明被告
    有竊盜之犯行，此部分應不另為無罪之諭知（詳如下述），
    原審認被告亦成立竊盜罪，容有未洽。
  (二)又被告於本院審理時已和被害人達成和解，並賠償被害人壹
    萬零伍佰柒拾肆元，有卷附臺灣宜蘭地方法院調解筆錄為憑
    。原審未及審酌被告與告訴人已達成和解乙情，以為量刑參
    考之事項，亦有未當。
  (三)被告上訴否認盜打行動電話部分，並未提出相關事證供本院
    調查，僅空言否認犯行，並無可採；惟其否認有竊盜犯行之
    部分，則有理由，原判決既有上開可議，自應由本院予以撤
    銷改判。
八、量刑審酌之理由：
  (一)審酌被告乙○○竟不思以循正當途徑獲取財產正當利益，盜
    用他人行動電話手機，犯後飾詞狡辯否認犯行，未見悔意，
    但於本院審理時已和被害人達成和解，並賠償被害人金錢損
    失，及其他一切情狀，爰量處如主文第二項所示之刑，並諭
    知易科罰金之折算標準，以示警懲。
  (二)又被告未曾受有期徒刑以上刑之宣告，有本院被告全國前案
    紀錄表在卷可稽，經此教訓應知警惕，當無再犯之虞，因認
    對被告所處之刑，以暫不執行為適當，爰併予宣告緩刑二年
    ，以啟自新。
貳、被告被訴涉犯竊盜罪部分：
一、公訴意旨認被告乙○○意圖為自己不法所有，於民國九十三
    年十一月七日十五時許，在宜蘭縣宜蘭市運動公園籃球場內
    ，竊取甲○○所有Motoro la牌Ｔ191型行動電話（手機序號
    000000000000000號，內含門號0000000000號sim卡一張）一
    支，得手後，留供己用，因認被告此部分涉犯刑法第三百二
    十條第一項之竊盜罪嫌。
二、經查：
  (一)按犯罪事實應依證據認定之，無證據不得認定犯罪事實，又
    不能證明被告犯罪者，應諭知無罪之判決，刑事訴訟法第一
    百五十四條第二項、第三百零一條第一項分別定有明文。又
    告訴人之告訴，本以使被告受刑事追訴為目的，故其陳述是
    否與事實相符，自應調查其他證據，以資審認，苟其所為攻
    擊之詞，尚有瑕疵，則在此瑕疵未予究明以前，即不能遽採
    為斷罪之基礎，最高法院六十九年度台上字第一五三一號著
    有判例。又認定不利於被告之事實，須依積極證據，茍積極
    證據不足為不利於被告事實之認定時，即應為有利於被告之
    認定，更不必有何有利之證據；且刑事訴訟法上所謂認定犯
    罪事實之積極證據，係指適合於被告犯罪事實之認定之積極
    證據而言，雖不以直接證據為限，間接證據亦包括在內，然
    而無論直接或間接證據，其為訴訟上之證明，須於通常一般
    之人均不致有所懷疑，而得確信其為真實之程度者，始得據
    為有罪之認定，倘其證明尚未達到此一程度，而有合理之懷
    疑存在時，自不能以推測或擬制之方法，以為有罪裁判之基
    礎，最高法院著有三十年上字第八一六號、二十九年上字第
    三一０五號、七十六年台上字第四九八六號、四十年台上字
    第八六號等判例可資參照。
  (二)本件公訴人認被告涉犯此部分竊盜犯行，僅憑告訴人指訴於
    九十三年十一月七日下午十五時許，在宜蘭運動公園籃球場
    內遭竊等語為據。而訊據被告始終堅詞否認有何竊盜犯行；
    告訴人亦無法明確指認手機即係被告所竊，檢察官復未提出
    其他積極證據以資證明被告確有竊盜之犯行，揆諸前開見解
    ，告訴人之指訴不無瑕疵，自難單憑告訴人之指訴即率認被
    告有於宜蘭運動公園籃球場內竊取被害人之手機。至被告究
    係如何取得被害人之手機進而盜打手機，乃另一問題，尚不
    得因此即認定該手機確為被告所竊取，本件既不能證明被告
    有竊盜之犯行，惟因公訴人認此部分與前揭論罪科刑部分有
    裁判上一罪之關係，爰不另為無罪之諭知。
九、適用法條：
  (一)程序法方面：刑事訴訟法第369第1項前段、第364條、第299
    條第1項前段。
  (二)實體法方面：電信法第56條第1項，刑法第11條前段、第56
    條、第41條第1項、第74條第1款，罰金罰鍰提高標準條例第
    2條。
本案經檢察官李良忠到庭執行職務。
中　　華　　民　　國　　94　　年　　10　　月　　12　　日
　　　　　　　　　刑事第六庭  審判長法　官  許國宏
  　　　　　　　　　　　　　　　    法　官  林銓正
　　　　　　 　 　　　　　　　　　　法　官  吳啟民
以上正本證明與原本無異。
如不服本判決，應於收受送達後十日內向本院提出上訴書狀，其
未敘述上訴之理由者並得於提起上訴後十日內向本院補提理由書
（均須按他造當事人之人數附繕本）。
                                    書記官  江采廷
中　　華　　民　　國　　94　　年　　10　　月　　12　　日
附錄：本案論罪科刑法條全文
電信法第56條
意圖為自己或第三人不法之利益，以有線、無線或其他電磁方式
，盜接或盜用他人電信設備通信者，處5年以下有期徒刑，得併
科新台幣150萬元以下罰金。
意圖供自己或第三人盜接或盜用他人電信設備通信，而製造、變
造或輸入電信器材者，處1年以上7年以下有期徒刑，得併科新台
幣3百萬元以下罰金。意圖供第三人盜接或盜用他人電信設備通
信，而販賣、轉讓、出租或出借電信器材者，亦同。
意圖供自己或第三人犯罪之用而持有前項之電信器材者，處 3 年
以下有期徒刑，得併科新台幣 50 萬元以下罰金。
第 1 項及第 2 項之未遂犯罰之。
